臺灣高等法院民事判決  
110年度再易字第111號
再 審原 告  何榮生  


訴訟代理人  謝進益律師
再 審被 告  祥富不動產有限公司

法定代理人  蔡昆祥  
上列當事人間給付服務報酬再審之訴事件，再審原告對於中華民
國110年9月23日本院109年度上易字第1129號確定判決提起再審
，本院判決如下：
    主  文
再審之訴駁回。
再審訴訟費用由再審原告負擔。
    事實及理由
一、按再審之訴，應於30日之不變期間內提起，又該期間，自判
    決確定時起算，判決於送達前確定者，自送達時起算，民事
    訴訟法第500條第1項定有明文。查再審原告對本院109年度
    上易字第1129號確定判決（下稱原確定判決），提起再審之
    訴，其於民國110年10月1日收受該判決，有該案之書記官辦
    案進行簿及再審原告該案訴訟代理人收文章可查（本院卷第
    35、73頁），則再審原告於110年10月29日提起本件再審之
    訴（本院卷第3頁），依前開規定，未逾再審之不變期間，
    合先敘明。
二、再審原告主張：兩造於107年9月2日簽訂土地一般委託銷售
    契約書（下稱系爭契約），伊委託再審被告以總價新臺幣（
    下同）2,880萬元出售高雄市○○區○○段000○0○000○0地號土地
    （下稱系爭土地）。伊經再審被告告知，於108年1月10日簽
    收買賣議價委託書（下稱系爭議價委託書）知悉買方係訴外
    人吳昭明而非富廣國際有限公司（下稱富廣公司），伊簽收
    10萬元，但並未勾選同意。再審被告嗣於108年1月21、22日
    傳真系爭土地買賣契約書，填載買方為富廣公司，與系爭議
    價委託書不同，伊無從判斷何人為買受人，系爭土地買賣契
    約意思表示不合致。108年2月26日因再審被告故意未依第一
    銀行之要求提出買方之身分證明文件，致土地買賣合約未完
    成，嗣後經吳昭明寄存證信函請伊履行買賣契約之簽訂，因
    伊不清楚吳昭明為何人且要求買方交付身分證明文件予地政
    士及第一銀行，遭再審被告拒絕，伊無從與吳昭明簽約，因
    而遭吳昭明解約，再審被告竟仍請求伊給付服務報酬115萬2
    ,000元，經臺灣臺北地方法院（下稱北院）108年度訴字第4
    340號判決再審被告勝訴，伊不服提起上訴，經原確定判決
    駁回，原確定判決對於「系爭土地買賣契約是否成立」與「
    再審原告是否應受系爭議價委託書條款之限制」，有民事訴
    訟法第469條第1項第1款適用法規顯有錯誤之再審事由，系
    爭土地買賣契約不成立，係可歸責於再審被告所致，且原確
    定判決之認定與另案北院109年度簡上字第419號判決（下稱
    另案判決）有相反之認定，造成兩造間之權利義務關係陷於
    不明之狀態。爰提起本件再審之訴，聲明廢棄原確定判決，
    再審被告於第一審之訴駁回。
三、按再審之訴顯無再審理由者，得不經言詞辯論，以判決駁回
    之，民事訴訟法第502條第2項定有明文。是以，若再審原告
    於再審狀內主張之再審理由，無須依法調查證據即能斷定再
    審之訴為無再審理由，則屬再審之訴顯無再審理由，得不經
    言詞辯論，逕以判決駁回。　
四、再審原告主張原確定判決有民事訴訟法第496條第1項第1款
    規定適用法規顯有錯誤之再審事由，為無理由：
　㈠按民事訴訟法第496條第1項第1款所謂適用法規顯有錯誤，係
    指裁判所適用之法規顯然不合於法律規定，或與司法院現尚
    有效及大法官會議之解釋，或本院現尚有效之判例顯有違反
    ，或消極的不適用法規顯然影響裁判者而言，並不包括裁判
    理由矛盾、理由不備、取捨證據失當、調查證據欠周、漏未
    斟酌證據、認定事實錯誤及在學說上諸說併存致發生法律上
    見解歧異等情形在內（最高法院104年度台聲字第1206號、1
    00年度台再字第33號裁判意旨參照）。
　㈡經查，再審原告雖主張原確定判決有適用法規顯有錯誤之再
    審事由，卻未具體指明有何適用之法規顯然不合於法律規定
    ，或與司法院現尚有效及大法官會議之解釋，或與判例顯有
    違反，或消極的不適用法規顯然影響裁判之情形，已有未合
    。而原確定判決已於理由中載明：吳昭明以自己名義與再審
    被告簽立之系爭議價委託書之內容，明載委託人即要約人、
    買方為吳昭明，再審原告基於自由意志而決定同意出賣系爭
    土地並簽認系爭議價委託書，依系爭契約第7條第2項約定買
    賣契約即為有效成立，且系爭議價委託書亦明載買賣標的為
    系爭土地、買賣總價、各期付款條件及比例、稅費及規費負
    擔之事項，履約保證機構與地政士均由再審被告指定，並有
    解除契約之約定，並明確表示願以該等條件出售予吳昭明，
    認定再審原告與吳昭明已就系爭土地及買賣總價等必要之點
    成立本約之意思表示一致，系爭土地之買賣契約應已成立，
    再審原告對於再審被告或買方提出事後變更書面契約之買方
    乙事並無異議，且再審原告要求買方及再審被告於108年2月
    26日前往第一銀行民生分行辦理買賣契約之書面簽約及價金
    信託事宜，卻未依約出面辦理，事後經吳昭明催告仍未履行
    ，係屬可歸責於再審原告之給付遲延事由而經解約，再審原
    告仍應依系爭契約第4條第1、2項約定給付仲介報酬等節（
    原確定判決第5至17頁），已詳述認定之理由及證據。而再
    審原告對於「系爭土地買賣契約是否成立」與「再審原告是
    否應受系爭議價委託書條款之限制」之認定有所爭執，復質
    疑法院未命再審被告提出系爭議價委託書之正本等，係不服
    原確定判決所為取捨證據、認定事實之職權行使，仍屬原確
    定判決事實認定或調查證據當否之問題，參照前開說明，並
    非民事訴訟法第496條第1項第1款適用法規顯有錯誤所規定
    之範疇。 
　㈢至於再審原告所提出之另案判決（本院卷第21至26頁），係
    吳昭明與再審原告間之請求加倍返還定金事件，並非兩造間
    之訴訟案件，該案既判力之效力並不及於再審被告，亦無拘
    束原確定判決之認定，況另案判決亦非最高法院現尚有效之
    判例，則原確定判決理由中之判斷，是否與另案判決為相反
    之認定，自非屬適用法規顯有錯誤之情。　
五、綜上所述，再審原告依民事訴訟法第496條第1項第1款規定
    提起本件再審之訴，顯無理由，爰不經言詞辯論，逕以判決
    駁回。
六、本件事證已臻明確，兩造其餘之攻擊或防禦方法及所用之證
    據，經本院斟酌後，認為均不足以影響本判決之結果，爰不
    逐一論列。
七、據上論結，本件再審之訴顯無理由，依民事訴訟法第502條
    第2項、第78條，判決如主文。
中　　華　　民　　國　　110 　年　　11　　月　　29　　日
                  民事第二庭
                        審判長法  官   陳容正
                              法  官   邱  琦
                              法  官   紀文惠
正本係照原本作成。
不得上訴。
中　　華　　民　　國　　110 　年　　11　　月　　29　　日
　　　　　　
　　　　　　　　　　　　　　  書記官   李昱蓁